臺灣板橋地方法院民事判決　　　　　　　95年度勞訴字第21號
原　　　告　甲○○
訴訟代理人　張麗玉律師
被　　　告　連晟工業有限公司
法定代理人　乙○○
訴訟代理人　蔡榮德律師
上列當事人間請求侵權行為損害賠償事件，經本院於民國96年1
月11日言詞辯論終結，判決如下：
    主  文
原告之訴及假執行之聲請均駁回。
訴訟費用由原告負擔。
    事實及理由
一、原告主張：
  (一)原告為被告公司之員工，受僱擔任汽、機車零件塑膠射出成
    品之作業員工作，於民國94年3 月8 日原告製作固定摩托車
    使用之八角零件時，因塑膠射出機台（下稱系爭射出機台）
    故障發生異常現，導致原告處理塑膠溢料時左手掌遭模具壓
    傷，受有左手第5 掌骨骨折之傷害。按勞工安全衛生法第5
    條第1 項第1 款、勞工安全衛生設施規則第47條及勞工安全
    衛生法第23條第1 項均屬保護他人之法律。原告於事發當日
    作業之系爭射出機台，因突然間發生耐龍溢料不正常情形，
    原告隨即按下緊急停止開關，將手伸入欲清除溢料以便繼續
    作業，不料機器突然起動，原告閃避不及，模具才壓傷原告
    的左手掌，被告前開機械裝備，自有違反前述勞工安全衛生
    法第5 條第1 項第1 款、勞工安全衛生設施規則第47條保護
    他人法律；且被告自原告於93年7 月17日任職起至94年3 月
    8 日發生事故日止，從未對原告施以從事工作及預防災變所
    必要之安全衛生教育、訓練，亦有違反勞工安全衛生法第23
    條第1 項規定，是依民法第184 條第2 項規定，應對原告負
    損害賠償責任。
  (二)茲就請求項目說明於下：
    (1)醫療費用：合計新臺幣（下同）1,153元。
    (2)減少勞動能力之損害：原告所受傷害已手指無法回復至原
      有狀態，受有永久勞動能力7.69% 減損。原告為52年5 月
      5 日生於事故發生時為41歲又10個月，距勞動基準法第54
      條規定60歲尚可工作18年又2 個月。原告於事發前94年2
      月份薪資為22,180元，依霍夫曼法計算扣除中間利息後，
      所得請求金額為269,499元。
    (3)慰撫金：原告因工作職災造成手掌骨折傷害，歷經住院及
      多次門診，受傷部位仍無法正常內收，精神痛若至巨，爰
      請求被告賠償500,000 元。
  (三)併為聲明：被告應給付原告770,652 元，及自起訴狀繕本送
    達翌日（95年2 月8 日）起至清償日止，按年息5%計算之利
    息；原告願供擔保，請准宣告假執行。
二、被告抗辯：
  (一)兩造就同一職災事故已經達成和解，原告不得再行起訴。即
    本件原告於94年3 月8 日因不聽指揮發生職災，經治療後重
    回公司工作，但仍不受廠長指示，是於94年6 月28日申請勞
    資爭議協調，經兩造達成和解，被告並於同年6 月29日給付
    原告醫療費用2,766 元及同年7 月5 日給付工資9,520 元，
    而履行和解條件完畢，原告不得再行起訴請求。且原告於取
    得款項後即離職，故兩造間勞動契約，亦已合法終止。況且
    本件乃原告於工作期間從事工作而受傷事件，屬勞動基準法
    有關職業補償問題，依同法第1 條規定，應優先適用勞動基
    準法第59條規定，而不得適用民法侵權行為規定，自無所謂
    「減少勞動能力損害」、「慰撫金」（非勞動基準法第59條
    規定項目）之請求依據。
  (二)即便可認原告得依民法侵權行為相關規定為請求，被告既否
    認機器設備有何問題，自應由原告就被告機器設備有何違反
    勞工安全衛生法規定負舉證之責，且倘被告從未施以工作訓
    練，原告豈可能工作期間達半年竟未發生過傷害。本件實係
    原告未遵從指示操作，才會發生系爭傷害事故，被告縱有過
    失，原告本身亦與有過失。
  (三)併為答辯聲明：原告之訴駁回；如受不利判願供擔保，請免
    為假執行。
三、兩造不爭執之事項：
  (一)原告於93年7 月17日進入被告公司工作，擔任汽、機車零件
    塑膠射出成品之作業員工作，於94年3 月8 日工作時，遭系
    爭射出機台模具壓傷，導致原告處理塑膠溢料時左手掌遭模
    具壓傷，受有左手第5 掌骨骨折之傷害；嗣於94年3 月19日
    接受開放性復位手術，3 月22日出院，3 月24日至9 月8 日
    連續門診6 次等情，並有馬偕紀念醫院診斷證明書一份在卷
    可佐。
  (二)原告曾於94年6 月28日申請勞資爭議協調，經兩造達成和解
    ，被告並於同年6 月29日給付原告醫療費用2,766 元及同年
    7 月5 日給付工資9,520 元，而履行和解條件完畢，並有勞
    資爭議協調會議紀錄一份（被證1）在 卷可佐。
  (三)原告於94年11月10日、同年月17日就醫費用合計1,153 元等
    情，並有收據2紙在卷可佐。
  (四)原告94年2 月份之薪資為22,180元，並有薪資袋影本附卷可
    查。
  (五)兩造間勞動契約於94年8月12日終止。
  (六)原告受於94年3 月8 日所受傷害，經本院依聲請囑託國立臺
    灣大學醫學院附設醫院鑑定結果，經該院以95年7 月13日校
    附醫秘字第0950002376號函覆：原告之左手第五掌掌骨骨折
    部分，永久勞動能力喪失7.69%。
四、按雇主依勞動基準法第59條規定所負之補償責任，係法定補
    償責任，並不排除雇主依民法規定應負之侵權行為賠償責任
    ，此由該法第60條規定「雇主依前規定給付之補償金額得抵
    充就同事故所生損害之賠償金額」自明（最高法院86年台上
    字第1580號判決意旨參照）。是以被告抗辯：原告所受傷害
    既屬職業災害，僅得適用勞動基準法第59條規定為請求，不
    得再依民法侵權行為相關規定為賠償之請求云云，並無可採
    。
五、被告抗辯：原告於94年3 月8 日所受傷害，已經兩造於94年
    6 月28日和解，不得再行請求等語。查：
  (一)按和解之範圍，應以當事人相互間欲求解決之爭點為限，至
    於其他爭點，或尚未發生爭執之法律關係，雖與和解事件有
    關，如當事人並無欲求一併解決之意思，要不能因其權利人
    未表示保留其權利，而認該權利已因和解讓步，視為拋棄而
    消滅（最高法院57年台上字第2180號判例意旨參照）。
  (二)原告主張：原告於94年6 月28日與被告成立和解時，原告所
    受傷害尚未治療終止（乃於94年11月17日始為治療終止日）
    ，是尚不知悉所受害己達永久無法回復之狀態，故和解範圍
    自不及於，和解後醫療費用、永久勞動能力喪失及非財產損
    害賠償等情。被告則否認原告所受傷害於94年11月17日始治
    療終止。查觀諸卷附馬偕紀念醫院診斷證明書（原證1）之
    記載，原告於受傷後，迄94年9 月8 日仍在門診追治療，是
    以縱無法認定原告提出之國立臺灣大學醫學院附設醫院診斷
    證明書（原證1）開 具日期94年11月17日始為治療終止日，
    惟於94年6 月28日和解時，承前述，原告既持續門診治療中
    ，則原告主張：其於和解時，尚不知手部之傷害永久無法回
    復等情，應為可採。即按諸前開判例意旨，原告於和解時，
    既尚不知其受傷害程度已達永久無法回復，此部分自非和解
    範圍所及。故被告抗辯：本件爭執已經和解，不得再行請求
    等語，並無可採。
六、原告主張：被告違反勞工安全衛生法第5 條第1 項第1 款（
    即「雇主對左列事項應有符合標準之必要安全衛生設備：(1)
    防止機械﹑器具﹑設備等引起之危害。」；勞工安全衛生設
    施規則第47條（即「雇主對於原動機或動力傳動裝置，應有
    防止於停止時，因振動接觸，或其他意外原因驟然開動之裝
    置。」；及勞工安全衛生法第23條第1 項（即「雇主對勞工
    應施以從事工作及預防災變所必要之安全衛生教育、訓練。
    前項必要之教育、訓練事項及訓練單位管理等之規則，由中
    央主管機關定之。」所規定保護他人之法律等情，既為被告
    所否認，自應由原告就前開積極、利己主張負舉證之責。查
    ：
  (一)經本院依原告聲請檢附系爭射出機台操作方式及照片等送行
    政院勞工委員會北區勞動檢查所函查結果，經該所於95年12
    月11日以勞北檢製字第0951021044號函覆：「立式成型機」
    （即系爭射出機台）非屬勞工安全生法第6 條所訂之中央主
    管機關所定防護標準之機械、器具，依檢附照片所示系爭機
    台既設置雙手啟動鍵及紅色緊急停止按鈕，符合安全管理等
    情。是依主管機關函覆結果可認，系爭射出設備並無何違反
    安全生標準設置之情事。
  (二)再經依原告聲請傳訊證人丙○○，到庭證稱：伊擔任被告公
    司作業員，擔任射出機台的操作員，原告受傷時伊也是操作
    同型的機台，原告做第四台、伊做第八台，伊沒有看過原告
    當時受傷的情況。機台有兩種，一種是電腦板、一種是手動
    ，當天伊操作的是手動，我們沒有固定操作哪一台，但是因
    為我們工作的內容不一樣，所以原告當天射出的成品伊沒有
    做過，只要換模子即可，第四台伊在原告受傷前也操作過，
    是正常的。操作方法、步驟應該都是一樣的，一般手動的要
    用手操作才會上下，半自動也是同一台機器，只是操作的開
    關不同，如果誤觸半自動按鈕，要按紅色或黃色的緊急停止
    按鈕才可以停，所以在半自動的情況下還是可以讓機器停。
    伊進入被告公司到今年8 月1 日剛好4 年，原告發生事故後
    ，第四台機器伊有繼續做，只是機台有灰塵，吹一吹就好了
    。我們作這種工作，公司有教導我們如何使用機台，作幾天
    後看我們可以了才讓我們自己操作。當天因為基板髒，但是
    伊接著原告的後面作，關模的部分並不會自動，伊那天接著
    作也是照正常的程序作。如果溫度太熱，料會溢出來，要先
    把模子退出來才可以拉掉溢料，如果沒有把溢料退出來，模
    子會壞掉，手不能直接伸進去拉掉溢料，這部份公司也有教
    導我們溢料的時候手必須伸出來不可以直接將手伸進去，如
    果有拉出來做，不可能發生突然關模的狀況，半自動要開始
    作，是要兩手同時按兩個開關才能開始作。（提示卷附錄音
    譯文）伊剛剛有說會自動進退但是不會自動關模，對於譯文
    的內容沒有意見。伊剛才所說的正常操作程序是，要模子退
    出來才可以拉溢料出來。原告來公司第一天是伊教他操作的
    ，原告說他有十幾年的操作經驗，伊大概跟了他半天。都只
    是個人指導如何操作機器，伊當天教導原告的內容就是包含
    如何開關機器、如何操作、如何拉溢料，並告訴他如果有問
    題要隨時問等語（詳本院95年8 月31日言辯論筆錄）。原告
    則否認證人所為證詞。然證人前開陳述，除「系爭機台是否
    發生短路現象」部分與譯文內容互異外，其餘部分與原告所
    提出書證既無矛盾，是除前述矛盾部分陳述外，證人丙○○
    之證詞應屬可採。即
    (1)原告就其受傷原因乃肇於「伊將手伸入機器內要拉料時，
      機台轉動要關模，手因閃避不及而受傷」一節，既無爭執
      。佐以證人丙○○所稱正確操作程序為「滑模出來，再伸
      手拿溢料。」（詳譯文第1 項倒數第6 行；核與證人當庭
      所陳內容相符，此部分應為可採。）等情，經本院調查之
      結果認，縱系爭機台確有如譯文所述短路現象，所謂「紅
      色緊急停止按鈕」之作用僅為停止機器運作，非得執此即
      可任意簡省操作規則逕將手伸入拉料。故倘原告依循正常
      操作程序先滑模再拉料，斷無可能發生因機台自動運作關
      模致手遭下壓模具壓傷之情形產生。即縱紅色緊急停止按
      鈕於事故時發生短路，亦難謂與原告所受傷害間，具有相
      當因果關係。
    (2)另觀諸譯文記載為：丙○○「滑模出來了，用手去拿溢料
      。」；原告「滑模要出來，但滑模出來的時候，遇到機台
      不正常（短路）滑模絕對又要進去，進去又關了，是不是
      全自動。」等情，亦足徵原告明確知悉前開操作規則，而
      原告所謂「遇到機台不正常又滑模進去時」，機台既已陷
      於不正常狀況，違反操作規則作業之結果，風險更巨。原
      告竟於斯時冒險將手伸入機台內拉料，其因此受傷之結果
      ，更難謂肇於機台短路抑或被告未施以安全教育。
    (3)而原告於進入被告公司前，已有多年相關工作經驗，證人
      丙○○並指導其操作相關準則等情，亦據證人證述明確。
  (三)此外，原告復未再提出其餘證據證明被告有何違反勞工安全
    衛生法第5 條第1 項第1 款、勞工安全衛生設施規則第47條
    、勞工安全衛生法第23條第1 項規定；及原告主張被告有責
    事實（違反保護他人法律）與原告不可歸責事由受傷害間具
    有相當因果關係等情。準此，原告以被告違反保護他人法律
    ，依民法第184 條第2 項規定請求被告負侵權行為損害賠償
    責任，於法應有未合。
七、綜上，原告依侵權行為法律關係提起本件損害賠償之訴，請
    求被告給付原告770,652 元，及自起訴狀繕本送達翌日起至
    清償日止，按年息5%計算之利息，為無理由，應予駁回。原
    告之訴既經駁回，其假執行之聲請已失所附麗，應併駁回。
結論：原告之訴為無理由，依民事訴訟法第78條，判決如主文。
中　　華　　民　　國　　96　　年　　1 　　月　　25　　日
                  民事第一庭    法　官　黃信滿
以上正本係照原本作成
如對本判決上訴，須於判決送達後20日內向本院提出上訴狀
中　　華　　民　　國　　96　　年　　1 　　月　　25　　日
                                書記官　林月蓉
